【裁判字號】    98,簡,108
【裁判日期】    981231
【裁判案由】    使用牌照稅
【裁判全文】
臺中高等行政法院判決
                                       98年度簡字第108號
原      告  甲○○
被      告  乙○○○○○○○
代  表  人  丙○○
訴訟代理人  丁○○
            戊○○
上列當事人間因使用牌照稅事件，原告不服臺中縣政府中華民國
98年7月20日府訴委字第0980222138號訴願決定，提起行政訴訟
。本院判決如下︰
    主  文
原告之訴駁回。
訴訟費用由原告負擔。
    事實及理由
一、事實概要：緣原告所保管之BS-1885號自用小客車，因逾期
    未參加定期檢驗，於民國93年6月30日經監理機關註銷牌照
    。嗣原告於95年4月19日使用系爭車輛行駛公共道路為警查
    獲（違規單號G60A27030），被告乃依使用牌照稅法第3條第
    1項及第28條第2項規定，以96年4月23日中縣稅法字第09636
    80165號處分書，補徵93年、94年全期及95年1月1日起至同
    年4月19日止之應納使用牌照稅合計新台幣（下同）64,867
    元，並處以93年6月30日起至同年12月31日、94年全期及95
    年1月1日起至同年4月19日止之應納使用牌照稅2倍罰鍰計10
    1,700元。原告於98年4月30日申請重新審查，經被告調查結
    果，以98年5月5日中縣稅消字第0982027374號函復原告略以
    ：本件以原告為補稅及裁罰對象，於法尚無違誤等語。原告
    不服，提起訴願遞遭駁回，遂提起本件行政訴訟。
二、兩造聲明：
  (一)原告聲明求為判決：原處分及訴願決定均撤銷。
  (二)被告聲明求為判決：駁回原告之訴。
三、原告訴稱略以：
  (一)本件系爭BS-1885號自用小客車（下稱系爭車輛）原屬原告
    所有，於85年間遺失，後於92年經豐原派出所通知車輛尋獲
    ，然該車輛已經變造並將車主變更為訴外人李明源，原告亦
    為受害人，經警方令原告暫時保管該車輛。原告自85年失竊
    以來，從未接獲系爭車輛牌照已遭註銷之通知，本案遲遲不
    能破案致車輛不得為任何處分，保管責任遙遙無期。原告為
    避免車輛損壞，偶有發動使用情形，系爭車輛遭查獲行駛道
    路時，並非原告所駕駛，而係原告委託保養廠人員，將系爭
    車輛開至保養廠進行保養時遭查獲，此部分不可否認。原告
    不諳法令，並非故意違反使用牌照稅法，縱有意繳交使用牌
    照稅亦無法為之，故原告並無違反使用牌照稅法第3條第1項
    規定之行為，被告之認定確與事實不符。
  (二)原告並未接到被告96年4月23日中縣稅法字第0963680165號
    處分書，當時原告戶籍雖在台中市○區○○里○○鄰○○路30
    號，然僅原告父母住於該址，原告係住在台中縣大里市○○
    ○路原告大舅子之房屋，故未收到被告前揭處分書。原告接
    到執行通知後，曾至被告處反應申訴，被告當時告知將依內
    部作業程序為原告重新審核，惟後來仍通知須裁罰原告。
  (三)按對人民違反行政法上義務之行為科處罰鍰，涉及人民權利
    之限制，其處罰之構成要件及數額，應由法律定之。若法律
    就其構成要件，授權以命令為補充規定者，授權之內容及範
    圍應具體明確，然後據以發布命令，始符憲法第23條以法律
    限制人民權利之意旨，並有釋字第313號解釋可參。又依使
    用牌照稅法第3條第1項規定，該條規定處罰之對象，乃明知
    法令相關規定而故意不為之者。然警察機關遲未破案，致系
    爭車輛所有未明，無法辦理相關手續，其責任並非在原告。
    是本條規定處罰之對象，應限於故意犯罪者，原告自始至終
    絕無任何不法意圖，應僅屬有認知不同，尚不至故意程度，
    依法應尚不得以上開法條規定相繩。
四、被告答辯略以：系爭車輛之登記車主雖係訴外人李明源，惟
    據李明源與原告同時主張該車失竊且為贓車，並至警察機關
    （豐原派出所）報案且做成筆錄；另原車主李明源因不服被
    告95年7月31日中縣稅法字第0953685823號處分書，申請復
    查，其中提及系爭車輛經失竊尋獲後，於92年5月16日即為
    原告所保管，被告遂以95年11月15日中縣稅法字第09520766
    33號函請原告到案說明，經原告於同年11月22日以書面提出
    說明，坦承保管系爭車輛後有使用系爭車輛並違規，據此，
    被告96年3月2日中縣稅法字第09636775162號復查決定書中
    認「．．．廖君（即原告）於嗣後到處坦承於92年5月16日
    保管系爭車輛後，有使用系爭車輛並違規，故得以證明本案
    系爭車輛於95年4月19日經警方舉發違規行駛道路當時，使
    用人顯為甲○○．．．。」爰此，依前臺灣省政府財政廳57
    年3月18日財稅三第41042號令，應以使用人（即原告）為補
    稅、處罰對象，被告乃以96年4月23日中縣稅法字第0963680
    16 5號處分書，對原告補徵稅款及課以罰鍰，於法尚無違誤
    ，且該處分書已於96年4月30日送達原告，原告未對之提起
    復查，處分已告確定。被告以98年5月5日中縣稅消字第0982
    02 7374號函復原告，本案經調查結果，以原告為補稅及裁
    罰之對象，亦無不當。
五、本件兩造之爭點為：(一)被告以原告為系爭車輛之保管人，依
    使用牌照稅法第3條第1項及第28條第2項規定，補徵系爭使
    用牌照稅並課以罰鍰，是否適法？(二)被告96年4月23日中縣
    稅法字第09636 80165號處分書是否合法送達原告？如未合
    法送達，則原告未經復查程序而提起本件訴訟，是否合法？
六、按「使用公共水路道路之交通工具，無論公用、私用或軍用
    ，除依照其他有關法律，領用證照，並繳納規費外，交通工
    具所有人或使用人應向所在地主管稽徵機關請領使用牌照，
    繳納使用牌照稅。」、「報停、繳銷或註銷牌照之交通工具
    使用公共水陸道路經查獲者，除責令補稅外，處以應納稅額
    2倍之罰鍰。」分別為使用牌照稅法第3條第1項及第28條第2
    項所明定。
七、經查，系爭車輛之登記車號為BS-1885，車主係訴外人李明
    源，惟李明源以該車於92年4月25日在台中縣豐原市○○○
    路與安康路口失竊，同日15時向台中縣警察局豐原分局豐東
    派出所報案，嗣該車經警尋獲通知李明源領回，李明源向監
    理機關辦理驗車重新領牌，監理人員發現車身與引擎號碼不
    符，查證後方知引擎部分係原告所有(原車牌NT-6399，該車
    於85年2月1日遭竊)，李明源與原告於同年5月16日於豐東派
    出所協調達成共識，車身及引擎部分由原告保管，有台中縣
    警察局豐原分局96年1月26日中縣豐警偵字第0950047116號
    函在卷可稽(原處分卷46頁)，此事實亦為原告所不爭。
八、準此，系爭車輛既為原告所保管，該車輛如欲使用於公共道
    路，自應按期繳納使用牌照稅，並參加定期檢驗車輛，如逾
    期未參加定期檢驗，將被監理機關註銷牌照，此為一般人所
    得知。次查，系爭車輛於95年4月19日凌晨1時7分在台中市
    ○○路及南門路口因經有燈號管制之交岔口闖紅燈，經警方
    舉發違規行駛道路，有舉發違反道路交通管理事件通知單及
    照片在卷可佐(本院卷39-40頁)，該車輛顯有使用公共道路
    之事實，原告雖稱系爭車輛遭查獲行駛道路時，並非由其所
    駕駛，而係委託保養廠人員，將該車輛開至保養廠進行保養
    等云，惟系爭車輛如僅為保養目的，因該車輛多年未參加定
    期檢驗而經監理機關註銷牌照，不得使用公共道路，自應由
    拖吊車拖往保養廠，且於凌晨半夜時分，保養廠衡情不可能
    營業，系爭車輛行駛公共道路並有闖紅燈之行為，足認係使
    用車輛而行駛道路，並非基於保養目的而開往保養廠，被告
    以原告保管系爭車輛，經註銷牌照後，並有使用系爭車輛之
    事實，予以補稅並處罰鍰，自屬有據。且依上所述，原告保
    管系爭車輛，並未按期繳納使用牌照稅及參加定期檢驗車輛
    ，經註銷牌照後，仍使用系爭車輛於公共道路，縱非故意，
    亦難謂無過失責任，依行政罰法第7條第1項之規定，不得主
    張免罰。
九、再按被告對原告補稅及處罰鍰之處分(原以李明源為系爭車
    輛使用人，而對其補稅及處罰鍰，嗣李明源申請復查，經查
    明系爭車輛係原告保管，改對原告補稅及處罰鍰)，於96年4
    月30日送達原告台中市○區○○路30號戶籍地，而為寄存送
    達(原處分卷37頁送達證書及49頁原告戶政資料)。原告雖稱
    其該戶籍地僅其父母住於該址，其係住台中縣大里市○○○
    路原告大舅子之房屋，故未收到該處分書乙節。然縱有此事
    實，惟原告於98年4月30日向被告申請重新審查該處分(同卷
    22頁)，如該處分上開送達係合法送達，則已確定，原告係
    對於已確定之行政處分，因未於法定救濟期間向原處分機關
    提起行政救濟，而依行政程序法第128條之規定，向被告申
    請重新審理。又查，原告該申請書僅稱其並非系爭車輛車主
    ，該車所有權有所爭議，尚在警方查證中，警方應通知監理
    機關停止系爭車輛一切稅務問題等情，此等事由並非該條第
    1項各款所規定得申請原處分機關重新審理之要件(如發生新
    事實或新證據，如經斟酌可受較有利益之處分等)，被告以
    本件原處分(同卷14頁)認對原告補稅及處罰鍰，並無違誤，
    而否准原告之申請，自屬正當；又如原課稅及罰鍰處分之上
    開送達，並未經合法送達，對原告之補稅及處罰鍰之處分尚
    未確定，原告該申請書係不服該處分，應視其為對該處分向
    被告申請復查，而被告本件原處分，亦對該補稅及處罰鍰之
    處分，敘明事實、理由及法令依據，對該處分予以實質審查
    ，並依上開規定及說明，被告對原告之補稅及處罰鍰處分，
    洵屬無訛，亦屬對原告補稅及處罰鍰之處分，而有復查決定
    之效力，自無須被告再另為作一次復查決定之必要。
十、綜上所陳，被告以原告所保管之BS-1885號自用小客車，因
    逾期未參加定期檢驗，於93年6月30日經監理機關註銷牌照
    。嗣原告於95年4月19日使用系爭車輛行駛公共道路為警查
    獲乃依使用牌照稅法第3條第1項及第28條第2項規定，補徵
    93年、94年全期及95年1月1日起至同年4月19日止之應納使
    用牌照稅合計64,867元，並處以93年6月30日起至同年12月
    31日、94年全期及95年1月1日起至同年4月19日止之應納使
    用牌照稅2倍罰鍰計101,700元，原告於98年4月30日向被告
    申請重新審查，經被告調查結果，以原處分駁回原告之申請
    ，無論依上開所述，該處分係被告駁回原告依行政程序法第
    128條之規定，向被告申請重新審理之處分，或視為復查決
    定，因被告對原告之補稅及罰鍰，並無違誤，其結果均無不
    同，訴願決定予以維持，亦無不合，原告所請求撤銷原處分
    及訴願決定，非有理由，應予駁回。另本件為簡易事件，依
    兩造到庭所述各節及卷內資料其事證已臻明確，本院亦認無
    經言詞辯論之必要，爰不經言詞辯論而判決之，均併予敘明
    。
十一、據上論結，本件原告之訴為無理由，爰依行政訴訟法第233
    條第1項、第236條、第195條第1項後段、第98條第1項前段
    ，判決如主文。
中    華    民    國    98    年    12    月    31    日
              臺中高等行政法院第四庭
                              法  官  許  武  峰
以上正本證明與原本無異。
如不服本判決，應於判決送達後20日內，以本訴訟事件所涉及之
法律見解具有原則性者，始得向本院提出上訴狀並表明上訴理由
，經最高行政法院許可，否則不得上訴；如於本判決宣示後送達
前提起上訴者，應於判決送達後20日內補提上訴理由書（均應依
對造人數提出繕本）。
中    華    民    國    99    年     1    月     7    日
                              書記官  莊  啟  明


司法院資訊處製作；財團法人民間司法改革基金會備份。
